臺灣桃園地方法院裁定
111年度桃秩聲字第8號
移送機關    桃園市政府警察局八德分局
異  議  人  吳依哲




上列異議人對於移送機關於民國111 年5月19日德警分秩字第111
0017255號違反社會秩序維護法案件處分書所為之處分聲明異
議，本院裁定如下：
    主    文
異議駁回。
    理    由
一、按「被處罰人不服警察機關之處分者，得於處分書送達之翌
    日起5 日內聲明異議。聲明異議，應以書狀敘明理由，經原
    處分之警察機關向該管簡易庭為之。」，「簡易庭認為聲明
    異議無理由者，應以裁定駁回之。認為有理由者，以裁定將
    原處分撤銷或變更之。對於簡易庭關於聲明異議所為之裁定
    ，不得抗告。」，社會秩序維護法第55條、第57條第2 、3
    項分別定有明文。
二、原處分意旨略以：異議人於民國111年5月9 日11時58分許，
    在桃園市○○區○○路00號前，與楊信哲互相鬥毆，因認異議人
    違反社會秩序維護法第87條第2款之規定，處聲明異議人罰
    鍰新臺幣（下同）3,000元。
三、聲明異議意旨略以：異議人當時係因騎乘機車忽遭楊信哲阻
    擋去路，便欲騎車離去，卻遭楊信哲拉扯並攻擊頭部，異議
    人驚恐當下，為避免對方持續造成其身體法益之侵害，乃不
    得不對楊信哲進行反擊，以辣椒水噴灑楊信哲，並報警處理
    等，異議人實則係出於正當防衛而與行為人互毆，爰依法聲
    明異議云云。
四、按互相鬥毆者，處新臺幣18,000元以下罰鍰，社會秩序維護
    法第87條第2款定有明文。又正當防衛必須對於現在不法之
    侵害，始足當之，侵害業已過去，或無從分別何方為不法侵
    害之互毆行為，均不得主張防衛權，而互毆係屬多數動作構
    成單純一罪，而互為攻擊之傷害行為，縱令一方先行出手，
    還擊之一方，在客觀上苟非單純對於現在不法之侵害為必要
    排除之反擊行為，因其本即有傷害之犯意存在，自無主張防
    衛權之餘地(最高法院96年度台上字第3526號判決意旨可資
    參照)。經查，異議人雖辯稱其係因為避免對方持續造成其
    身體法益之侵害，遂以辣椒水噴灑楊信哲，其係基於正當防
    衛云云，然觀諸卷附監視器畫面，於影片時間7分10秒許開
    始，兩造有發生拉扯之情況，嗣異議人騎乘之機車倒地，異
    議人隨即走向楊信哲，雙方再次互相拉扯等情，足認異議人
    、楊信哲間為互相攻擊，異議人並非單純就現在不法之侵害
    為必要排除或防衛之行為，並不符合正當防衛之要件，則其
    上開所辯，尚無足採。是以，原處分機關據以認定異議人與
    楊信哲互相鬥毆，洵屬可採。準此，異議人上開行為，顯係
    違反社會秩序維護法第87條第2款規定一節，堪以認定。從
    而，原處分機關依上開規定，處異議人罰鍰3,000元，於法
    並無不合。異議人以前揭情詞聲明異議指摘原處分不當，聲
    請撤銷原處分，為無理由，應予駁回。
五、依社會秩序維護法第57條第2 項前段，裁定如主文。
　　
中    華    民    國   111    年    7     月    21    日
                  桃園簡易庭  法  官  汪智陽
以上正本係照原本作成。
本裁定不得抗告。
中　　華　　民　　國　　111 　年　　7 　　月　　22　　日
                              書記官  陳家蓁